臺灣板橋地方法院民事判決　　　　　　　95年度訴字第2121號
原　　　告　乙○○
　　　　　　　　　　　　樓
被　　　告　甲○○
上列當事人間請求侵權行為損害賠償事件，經本院於民國96年1
月18日言詞辯論終結，判決如下：
    主  文
原告之訴駁回。
訴訟費用由原告負擔。
    事實及理由
一、本件原告起訴主張：
  (一)被告於民國92年11月4 日向臺北縣警察局中和分局南勢派出
    所提出告訴，陳稱原告與其父蔡明勳於92年10月26日中午對
    其犯有共同搶奪財物、恐嚇、公然侮辱等犯行；該刑事案件
    雖經台灣板橋地方法院地檢署以93年偵字第7498號聲請簡易
    判決處刑書提起公訴，嗣　鈞院簡易庭以93年簡字第2323號
    判決原告拘役50日，惟經原告上訴，經　鈞院合議庭以93年
    簡上字第404 號將原判決廢棄，而為原告無罪之判決；被告
    另聲請上訴，亦經臺灣高等法院以95 年 上易字第1024號判
    決駁回。惟被告自92年10月起至95年間　鈞院合議庭判決後
    仍持續以相同事由提起上訴，其所述原告行為之內容皆為誣
    指，已嚴重毀損原告之名譽及信用。次就前述誣告行為外，
    被告連續以侵犯原告隱私之犯意，未經申請，私自架設攝影
    機於巷口，以監測原告之出入行動，此未經許可而私自裝設
    攝影監測行為，已侵犯他人隱私權，且該侵權行為仍持續進
    行中。
  (二)為此，原告自依民法第184 條第1 條前段、第195 條第1 項
    前段之規定，請求被告非財產上之損害賠償，並為聲明求為
    判決被告應給付原告新臺幣共同（下同）70萬元，及自起訴
    狀繕本送達翌日起至清償日止按年息5%計算之利息。
二、被告則以：
  (一)台北縣中和市○○路280 巷48號房屋，係被告之配偶羅素錦
    開設彩越建材有限公司，為依法登記設立之營業場所，建材
    則由後門出入，未料原告與其父蔡明勳於92年10月26日將渠
    等所有之攤車停放於被告房屋後門，至中午仍未移開，已影
    響彩越建材公司之營業及員工逃生出口。同時，原告擺攤所
    用之未加蓋垃圾桶又置放門邊，內棄前晚擺蚵麵攤之廚餘，
    滋生蚊蠅，產生異味，影響環境衛生，被告關心上述位址內
    營生人員之生命財產之安全，及為利管理機關處罰澄清之佐
    證，乃取出數位相機拍照存證，未料原告之父蔡明勳乃衝出
    毆打被告，原告隨即怒斥被告「給我小心」等語，蔡明勳並
    動手強取被告相機，妨害被告自由拍照之權利，被告乃高呼
    「搶劫」，蔡明勳與被告聽聞被告之呼喊後，復返回原告並
    聯手強行將被告包圍，以此強暴方法妨害被告隨意離開之權
    利，並向被告嚇稱「你不可以四處拍照，給我小心，注意」
    等語，蔡明動上開犯罪行為，業經　鈞院簡易庭於93年5 月
    28日以93年度簡字第2323號判處拘役50日，如易科罰金以銀
    元300 百折算1 日，嗣蔡明勳不服提起上訴，隨即又撤回上
    訴而告確定。
  (二)原告所涉犯罪行為經　鈞院刑事合議庭勘驗錄影光碟後，以
    監視器死角，未顯現其犯罪行為，而以93年簡上字404 號刑
    事判決為無罪之判決，被告不服聲請檢察官提起上訴，經台
    灣高等法院以95年度上易字第1024號判決駁回上訴確定。但
    原告於
三、兩造不爭執之事實：
  (一)被告於92年11月4 日向臺北縣警察局中和分局南勢派出所對
    原告提出告訴，陳稱原告與其父蔡明勳於92年10月26日中午
    對其犯有共同搶奪財物、恐嚇、公然侮辱等犯行，該刑事案
    件雖經台灣板橋地方法院地檢署以93年偵字第7498號聲請簡
    易判決處刑書提起公訴，嗣本院簡易庭以93年簡字第2323號
    判決原告拘役50日，惟經原告上訴，經本院合議庭以93年簡
    上字第404 號將原判決廢棄，而為原告無罪之判決；被告另
    聲請上訴，亦經臺灣高等法院以95年上易字第1024號判決駁
    回上訴。
  (二)被告於台北縣中和市○○路280 巷48號房屋之角隅架設監視
    器。
四、本院之判斷：
  (一)原告主張被告誣告及妨害名譽部分：
  按誣告罪之成立，以意圖他人受刑事處分，虛構事實而向該
    管公務員申告為其要件，故其所訴事實，雖不能證明係屬實
    在，而在積極方面倘無證據證明其確係虛構事實故為申告者
    ，仍不能遽以誣告罪論處，最高法院88年度台上字第2026號
    判決著有明文。
  經查被告告訴原告犯有共同搶奪財物、恐嚇、公然侮辱等犯
    行，雖經本院合議庭以93年簡上字第404 號判決為原告無罪
    之判決，被告另聲請上訴，亦經臺灣高等法院以95年上易字
    第1024號判決駁回上訴，然原告係因被告就其所訴之事實不
    能證明係屬真實，而經法院為無罪之判決，並非經法院認定
    原告無被告所指之行為而為無罪之判決，因此，原告仍須證
    明被告確係虛構事實故為申告，始能認被告有誣告與妨害名
    譽之行為。惟原告就被告係虛構事實申告乙節，並未舉證以
    實其說，則其主張被告有誣告與妨害名譽之侵權行為，尚難
    採信。
  復查訴外人蔡明勳即原告之父於92年12月5 日偵查時同案被
    告蔡明勳陳稱：（問：乙○○何時到場）是在警方到場後才
    到場云云，原告於同日偵查時亦陳稱：（問：何時到場）我
    是在警方到場後才回來的云云（詳板橋地方法院檢察署92年
    度發查字第4746號偵查卷第15-16 頁）。而被告於92年12月
    19 日 提出自監視器燒錄之光碟與翻拍照片18後，原告於93
    年2 月26日偵查時始改稱：（問：你們有搶甲○○的相機？
    ）沒有，我當時看到我父親與甲○○在爭執，二人手中均握
    相機，後來警員到現場，要求甲○○將數位相機播放給大家
    看，看甲○○是否有偷照我們的家，我們根本沒有搶他相機
    等語（詳板橋地方法院檢察署93年度他字第509 號偵查卷第
    39 頁） ，並於本院刑事合議庭93年9 月23日審理時陳稱：
    我回家的時侯就看到他們兩個人都抓住相機，我就走過去關
    心一下，我過去看一下，我沒有講任何的話，也沒有任何動
    作，後來警察就來處理了等語（詳本院93年度簡上第404 號
    刑事卷宗第43頁）。顯見原告就其係先於警察到場或後於警
    察到到之事實，於92年12月5 日偵查時故意不實陳稱係後於
    警察到場，否則，豈有與同案被告蔡明勳供述一致之理，迨
    被告提出自監視器翻拍之光碟與照片後，始改口稱係先於警
    察到場，顯見原告雖因被告無法證明其有搶奪財物、恐嚇、
    公然侮辱等犯行而經法院為無罪判決，但觀諸原告就重要之
    事實故意為不實之陳述，堪信被告所指述之情節未必係虛構
    ，否則，原告並無於刑事案件偵查中說謊之必要。
  綜上所述，原告並未就被告虛構情節誣告之事實舉證以實其
    說，且復於偵查中故意為不實之陳述，自難認被告有誣告與
    妨害名譽之侵權行為。
  (二)原告主張被告侵害隱私權部分：
  按每個人固有權要求尊重其私人和家庭生活，但他人為了國
    家安全、公共安全或國家的經濟福利的利益、為了防止混亂
    或犯罪、為了保護健康或道德、或為了保護他人的權利與自
    由之必要，而於公共場所設置監視錄影器者，且不逾必要限
    度內者，不在此限。復按隱私合理期待兩要件：其一為當事
    人必須已表現出實際上的隱私合理期待，其為為此種期待必
    須是社會已準備認可是合理的。
  查原告於92年4 月1 日因停車糾紛與被告之配偶羅素錦發生
    爭執，而居住於台北縣中和市○○路280 巷40號2 樓之訴外
    人彭日紅乃下樓協調處理，詎原告與蔡明勳竟共同持木棍毆
    打彭日紅，原告與蔡明勳並因上開傷害犯行，經本院以93年
    度簡字第549 號刑事簡易判決各判處拘役59日，原告與蔡明
    勳不服提起上訴，經本院合議庭以93年度簡上字第150 號刑
    事判決駁回原告與蔡明勳之上訴，有本院依職權調閱之93年
    度簡上字第150 號刑事判決在卷足憑。又原告於被告提起搶
    奪財物、恐嚇、公然侮辱等犯行之刑事案件，於檢察官甫偵
    查時故意不實陳稱：於警察到後到場云云，迨被告提出自監
    視器燒錄之光碟與翻拍之照片後，始改口陳稱：於警察到場
    前即已到場等語，且訴外人蔡明勳即原告之父，並因於92年
    10月26日強取被告之相機等犯行，經本院於93年5 月20日以
    93年度簡字第2323號判處拘役50日，嗣經蔡明勳提起上訴後
    又撤回而確定，已如前述。因此，原告固有權要求尊重其私
    人隱私，但在被告架設監視器之台北縣中和市○○路280 巷
    48 號 房屋附近，自92年4 月1 日起至同年10月26日止，僅
    6 個月餘之短時間內，即發生原告與其父蔡明勳共同傷害訴
    外人彭日宏，及蔡明勳不法強取被告相機之犯罪行為，則為
    了公共安全、為了防止犯罪、及為了保護他人權利，被告亦
    有必要於其住家裝設監視器，以防止犯罪之發生，或蒐集犯
    罪所需之證據，原告之隱私權自應加以限制。
  復查原告雖表現對於隱私之期待，但本院認此項期待並不合
    理，且無從認定客觀上社會準備認可此種期待，蓋原告於92
    年4 月1 日於被告裝設監視器附近持木棒毆打他人，另於92
    年10月26日原告之父蔡明動強取被告之相機，原告雖因罪證
    不足而獲無罪判決，然卻於偵查中就重要事實說謊，則原告
    期待被告不得於住家裝設監視器並不合理，此無異係先對他
    人為刑事犯罪，卻不准他人架設監視器以阻止犯行或蒐集證
    據，衡諸客觀之社會通念自不能可為理性之人所接受。再者
    ，被告架設監視器僅有一部，係定點式地攝影，而非架設多
    部，全面性地攝影，且攝影之地點又係公共場所，對於原告
    隱私之防害有限，應認被告於住家架攝監視器符合比例原則
    ，並非對原告隱私權之不法侵害。
  綜上所述，被告於住家架設監視器係為維護公共安全、防止
    犯罪與保護他人權利，原告之隱私權自應受有限制，且被告
    採取之攝影方式復符合比例原則，並非不法侵害原告之隱私
    權，則原告以被告侵害其隱私為由請求被告賠償損害，為無
    理由。
五、從而，原告依據侵權行為之法律關係，請求被告賠償70萬元
    及，自起訴狀繕本送達翌日起至清償日止按年息5%計算之利
    息，為無理由，應予駁回。
六、結論：原告之訴為無理由，依民事訴訟法第78條，判決如主
    文。
中　　華　　民　　國　　96　　年　　1 　　月　　19　　日
                  民事第三庭    法　官　何君豪
以上正本係照原本作成
如對本判決上訴，須於判決送達後20日內向本院提出上訴狀
中　　華　　民　　國　　96　　年　　1 　　月　　19　　日
                                書記官　蕭興南
